臺灣臺北地方法院交通事件裁定　　　　 94年度交聲字第241號
原處分機關　臺北市交通事件裁決所
異　議　人
即受處分人　甲○○
上列受處分人因違反道路交通管理處罰條例案件，對於臺北市交
通事件裁決所民國94年3月3日所為之處分（原處分案號：北市裁
二字第裁22-Z00000000號）聲明異議，本院裁定如下：
    主      文
原處分撤銷。
甲○○不罰。
    理      由
一、按汽車行駛高速公路應依速限標誌指示，高速公路交通管制
    規則第5條第1項前段定有明文。另汽車行駛於高速公路或設
    站管制之道路，而不遵管制之規定者，處汽車駕駛人新台幣
    （下同）3,000元以上6,000元以下罰鍰，道路交通管理處罰
    條例第33條第1項定有明文。又違反上開規定，除依原條款
    處罰鍰外，並予記違規點數1點，同條例第63條第1項亦定有
    明文。
二、查本件原處分機關以異議人即受處分人甲○○駕駛車牌號碼
    0087-DL號自用小客車，於民國93年1月26日上午8時30分許
    ，行經國道1號高速公路南下111.7公里處時，竟不遵守高速
    公路之速限規定，以時速115公里之速度違規行駛，適經內
    政部警政署國道公路警察局第二警察隊員警呂紹柏發現當場
    攔停，經值勤員警核對駕駛人出示之駕駛執照及行車執照無
    訛後，以受處分人有違反道路交通管理處罰條例第33條第1
    項規定之行為掣單舉發，嗣受處分人於舉發通知單上所載之
    應到案日期（93年2月10日）後之93年9月6日向原處分機關
    臺北市交通事件裁決所提出申訴，嗣經原處分機關依道路交
    通管理處罰條例第33條第1項及違反道路交通管理事件統一
    裁罰基準表之規定，裁處受處分人罰鍰6000元，並記違規點
    數1點（原處分案號：北市裁二字第裁22-Z00000000號），
    此有內政部警政署國道公路警察局舉發違反道路交通管理事
    件通知單影本一件（公警局交字第Z00000000號）、交通違
    規案件陳述書一件、臺北市交通裁決所違反道路交通管理事
    件裁決書一件、內政部警政署國道公路警察局第二警察隊93
    年9月30日公警二交訴字第0930002212號函等件在卷可憑。
三、異議意旨略以：違規單上的車主我不認識，車子不是我開的
    ，通知聯者簽單也不是我簽的等語云云。
四、經查：
  (一)按法院受理交通事件，準用刑事訴訟法之規定，道路交通管
    理處罰條例第89條前段定有明文。又犯罪事實應依證據認定
    之，無證據不得認定其犯罪事實，刑事訴訟法第154條第2項
    定有明文；而犯罪事實之認定，應憑證據，如未能發現相關
    證據，或證據不足以證明，自不能以推測或擬制之方法，以
    為裁判基礎；另認定不利於被告之事實，須依積極證據，苟
    積極證據不足為不利於被告事實之認定時，即應為有利於被
    告之認定，更不必有何有利之證據（最高法院40年台上字第
    86號及30年上字第816號判例意旨足資參照）。易言之，法
    院於審理行為人違反道路交通管理處罰條例案件，當踐行完
    畢調查證據之程序後，為事實之認定時如就原處分機關所認
    定之行為人違規之事實仍有合理之訴訟上懷疑，而無法百分
    之百確信行為人確有該當於道路交通管理處罰條例各該處罰
    條文之構成要件事實時，此際即應依訴訟上之待證事實「倘
    有懷疑，則從被告之利益作解釋」之證據法則，作對受處分
    人有利之認定。
  (二)查本件受處分人於本院調查時陳稱：「我沒有在93年1月26
    日上午8點半，駕車行經國道一號南下117.7公里處，我是計
    程車司機，我當天也沒有開車上高速公路」、「我不認識
    0087-DL的車主戴香蘭，我也沒有跟她借車，我身分證有遺
    失過」；另證人戴香蘭於本院調查時具結證稱：「00 87-DL
    號、福特六和、2003年12月出廠的車子是我的，但是開了2
    年後有跟福特的業務員換車，這輛車是我自己駕駛，沒有借
    給其他人使用。93年1月26日車子已經賣掉了，當時也已經
    過戶了，是新店民權路的福特業務員。」、「93年1月26日
    沒有給其他人使用，當時這一輛車子已經交給車行了，要問
    業務員才知道，我沒有把車借給他人使用，我也不認識甲○
    ○，... 」等語在卷可憑。又依臺北市交通事件裁決所檢送
    之違反道路交通管理事件通知單原本（公警局交字第Z00000
    000號），其「收受通知聯者簽章」欄上之「甲○○」簽名
    ，與受處分人聲明異議狀及於本院訊問時當庭所書寫之「甲
    ○○」字跡，經本院以肉眼觀察，發現舉發通知單上所載「
    蔡」、「輝」二字部分較為僵硬刻板，然觀諸受處分人聲明
    異議狀及於本院當庭所書寫之姓名字跡等原件，其中「蔡」
    、「輝」二字顯係較為流暢並無間斷，無論是字形、勾勒，
    均有所不同，是否有冒名情形，確非無疑。另證人即當時執
    行交通勤務之警員呂紹柏於本院審理時以具結擔保其證述之
    真實性狀態下證稱「這一部車子是我攔下來的，填單人事林
    水永小隊長，在場的駕駛人是否是庭上的受處分人，我沒有
    印象，因為已經一年多了」、「當天的違規人是否是庭上的
    受處分人我沒有印象，因為當天的違規人也沒有當場提出異
    議，當天沒有爭執，所以現在印象不深刻」等語。足見受處
    分人是否確於上揭時間、地點駕駛車牌號碼0087-DL號自用
    小客車尚有疑義，而原處分機關據此對受處分人予以裁罰，
    其處分有欠周延，是依前揭訴訟上之待證事實「倘有懷疑，
    則從被告之利益做解釋」之證據法則，本件既未能舉證受處
    分人有前述違規事實，自應作對受處分人有利之認定，是受
    處分人辯稱其非上開車牌號碼0087-DL號自用小客車之違規
    駕駛人一節，應可採信。
五、綜上所述，受處分人既有遭人冒名偽造簽名之虞，此外復查
    無其他積極證據足以證明受處分人有駕駛車牌號碼0087-DL
    號自用小客車之違規事實，自應作對受處分人有利之認定，
    原處分機關不察，遽對受處分人為前開裁決，即難認為允當
    ，應認受處分人之異議為有理由，自應由本院將原處分撤銷
    ，改諭知受處分人不罰，以資適法。
六、據上論斷，應依道路交通案件處理辦法第20條前段，裁定如
    主文。
中　　華　　民　　國　　94　　年　　10　　月　　31　　日
　　　　　　　　　　　　　　　交通法庭法　官　陳慧萍
以上正本證明與原本無異
如不服本裁定應於送達後5日內向本院提出抗告狀
      　　　　　　　　　　　　      　書記官　何適熹
中　　華　　民　　國　　94　　年　　11　　月　　 3　　日
